【裁判字號】    98,簡上,21
【裁判日期】    980710
【裁判案由】    侵權行為損害賠償
【裁判全文】
臺灣花蓮地方法院民事判決              98年度簡上字第21號
上  訴  人  丙○○
訴訟代理人  乙○○
被  上訴人  甲○○
上列當事人間請求侵權行為損害賠償事件，上訴人對於中華民國
98年3月6日本院花蓮簡易庭97年度花簡字第291號第一審判決提
起上訴，本院於98年6月23日言詞辯論終結，判決如下：
    主      文
上訴駁回。
第二審訴訟費用由上訴人負擔。
    事實及理由
一、本件經本院審理結果，認為原審依民法第184條第1項、第19
    6條、第213條第1、3項之規定，判決命上訴人即被告應給付
    被上訴人即原告新臺幣（下同）203,981元，駁回被上訴人
    其餘之訴（被上訴人就其敗訴部分，未聲明不服，業已確定
    ），並就被上訴人勝訴部分依職權為假執行之宣告，認事用
    法並無不合，應予維持。爰引用第一審判決所載之事實及理
    由如附件所示。
二、上訴人提起上訴，聲明1.原判決廢棄，2.被上訴人在第一審
    之訴駁回。其陳述除與原審判決書所記載者相同，予以引用
    外，另補充陳述略以：
  (一)被上訴人於原審時陳稱：「事故當時原告（即被上訴人，下
    同）雖於警詢筆錄中陳述：『因我要閃避一輛機車不慎撞上
    路邊之路燈且360度轉向，當時在我後面之U9-1912號自小客
    車就撞上來了，而發生交通事故』，然前開陳述實係事故發
    生當時，原告車輛因受強烈撞擊，以致原告精神恍惚，因見
    所駕駛車輛不明原因轉向，自責以為是自己的過錯，故警訊
    筆錄中所言與事實完全不符。」惟行車當中是先撞上路燈桿
    ，再遭後面來車撞擊車尾；或是先遭後面車輛撞擊車尾後，
    車頭再去撞擊路燈桿，自己是應該心知肚明的，不可能會不
    清楚，而用「車輛因受強烈撞擊，以致原告精神恍惚，因見
    所駕駛車輛不明原因轉向，自責以為是自己的過錯，故警訊
    筆錄中所言與事實完全不符。」云云，來作為其前後就車禍
    發生經過陳述不一之搪塞，顯不足採。
  (二)又被上訴人另於原審陳稱：「事隔數日後修車廠發現車底盤
    毀損，顯係被告由後方追撞原告前車。」等語，然與澎湖科
    技大學所鑑定的「追撞林車車尾（但無法鑽入車底）」等情
    竟迥異不同。而警方於處理此事故的當時，並未注意到係上
    訴人所駕車輛車頭鑽進被上訴人所駕車輛車尾底盤下，只見
    上訴人所駕車輛之車蓋隆起受損及被上訴人所駕車輛之右前
    車燈受損，因而一路下來車損資訊的認定不足，故而各單位
    也一路錯誤的認定下來，認定是上訴人於行車中，車頭從後
    面撞擊前面行車中被上訴人所駕車輛之車尾。幸好被上訴人
    於一審庭訊時提起「事隔數日後修車廠發現車底盤毀損，顯
    係被告由後方追撞原告前車。」等語，上訴人方知所駕車輛
    車頭鑽進被上訴人所駕車輛之車尾底盤下，車底盤有受損，
    所以連警方在處理事故之當時及花東區鑑定委員會、澎湖科
    技大學都不知道有這麼一回事，故而一路錯誤的認定下來顯
    見澎湖科技大學之鑑定有誤，不足採信。
  (三)國立澎湖科技大學係依兩造發生車禍之同型號車輛測量出：
  (1)被上訴人車輛情形：車尾防護桿護板上沿離地高約51公分，
    而下沿離地高約40公分。另外車尾的備胎下沿離地高約57公
    分
  (2)上訴人車輛之情形：車蓋前沿上沿離地高約67公分，擾流板
    下沿離地高約24公分，前保險桿上沿離地高約54公分，而下
    沿離地高約39公分
  (3)若依雙方車輛之高低度情形而言：可見上訴人車輛車蓋前沿
    上沿離地高約67公分，都比被上訴人甲○○車輛的車尾防護
    桿護板上沿離地高約51公分，高出16公分；又比被上訴人車
    輛的車尾防護桿護板下沿離地高約40公分，高出27公分；又
    比被上訴人車輛的車尾備胎下沿離地高約57公分，還要高出
    10公分。而就上訴人車輛前保險桿上沿離地高約54公分，也
    比被上訴人車輛的車尾防護桿護板上沿離地高約51公分，高
    出3公分；又比被上訴人車輛的車尾防護桿護板下沿離地高
    約40公分，高出17公分。
  (4)依澎湖科技大學之鑑定意見為：兩造碰撞過程如下：「原告
    駕駛自小客車車號2238-RE行駛於舊鐵道（無名路）上，時
    速約為30公里／小時，在接近右前燈桿位置前方，遭行駛於
    同向車道之後方被告所駕駛之自小客車U9-1912撞擊車尾，
    原告車車尾受損且被撞擊後失控，再撞擊右前方之路燈燈桿
    後，車輛擺尾旋轉約180度（車頭在後，車尾在前）」，事
    實上，上訴人及被上訴人所駕駛之車輛，均同時都是在行進
    中速度相近（速度只差10公里/小時），再怎麼追撞都不可
    能會造成上訴人車輛的車頭會撞進被上訴人車輛車尾的底盤
    下。
  (四)如依前所述雙車行車之車速（30及40公里/小時）及速差（
    10公里/小時），發生上訴人車輛的車頭追撞並撞擊進被上
    訴人車輛車尾的底盤下，此可能發生的情形，就是被上訴人
    的車輛，先衝撞上路邊燈桿後再反彈暴衝回來，其車尾因反
    彈暴衝，致使車尾抬高而離地，適因上訴人之車輛欲超車而
    加速前行，才會使上訴人的車輛車頭，衝進被上訴人所駕駛
    的車輛車尾的底盤下，並順勢把被上訴人反衝回來的車輛推
    開，被上訴人的車輛才會旋轉180度（車頭在後，車尾在前
    ），否則如果是後車先撞前車，而前車再去撞路燈桿，前車
    因向後反彈之衝力減少了旋轉之力道不可能會造成180度的
    轉向（車頭在後，車尾在前）；若依前面所言雙方車輛之高
    度，上訴人所駕駛的車輛車頭，應是撞擊被上訴人車尾的防
    護板，造成撞的稀爛才對，不可能車尾完好而只有防護桿板
    下沿接近底盤處有明顯擦痕而已（必須彎下腰或將底盤撐高
    才看得到），而上訴人所駕駛的車輛車頭正面，也必定會因
    加速超車的衝撞力道，造成整個車頭導流板破碎、稀爛才對
    ，不可能只有車前蓋隆起變形而已。
  (五)且原審認定本件車禍發生原因，係由於上訴人駕駛自小客車
    ，未注意車前狀況，且未保持行車安全距離，撞及前車，為
    肇事原因云云，顯然有誤。蓋當時上訴人已有注意到前方，
    被上訴人的車輛是偏向右邊路肩行駛過去，上訴人認為被上
    訴人是要路邊停車，所以上訴人才將車輛略往左邊路中央方
    向行駛準備超車，何以係上訴人未注意車前狀況、未與前車
    保持安全距離呢？若非因被上訴人車輛撞上路肩電燈桿，而
    車輛反彈整個車尾衝過來，上訴人的車輛已往左邊路中央偏
    駛過去，怎會撞及對方的車輛？且二車同時都在行進中速度
    且相近（速度只差10公里/小時），再怎麼追撞都不可能會
    造成被上訴人車子的毀損狀況：右車頭撞及路燈桿，右前大
    燈撞毀；車內安全氣囊暴開；路燈桿因受衝撞，導致造成該
    燈桿被撞彎、撞斜、連路燈底座都被撞掀浮起來，除非衝撞
    力過大。
  (六)依上所述，可見被上訴人所駕駛之車輛，右車頭先撞擊路燈
    桿反彈回來，造成其車尾因車頭的反彈後挫而暴衝，導致其
    車尾抬高離地而衝過來，上訴人所駕駛之車輛之車頭才會撞
    進被上訴人所駕駛車輛之車尾底盤下，若依澎湖科技大學之
    方法，以雙方同一型號之車輛，作一實物勘驗比對雙車的高
    度，即可清楚前車（行車速度30公里/小時）與後車（行車
    速度40公里/小時）之速度，後車不可能於行車中追撞前車
    （二車行車速度相差10公里/小時）後，車頭撞進前車尾底
    盤下，又把前車撞成「車輛擺尾旋轉約180度（車頭在後，
    車尾在前）」，原審判決係依據澎湖科技大學，以與事實有
    所出入與不符之靜物推理鑑定結果為判決依據，顯然有誤。
三、被上訴人則聲明：上訴駁回。其陳述與原審判決書所記載者
    相同，茲予引用外，另補充陳述略以：
  (一)車禍發生當時，伊真的不知道是遭後面追撞。
  (二)伊發現車輛底盤毀損，是在車禍發生後當天下午5點半左右
    ，並非數日後。
  (三)對本件車禍發生之狀況，伊有向修車廠詢問，修車廠答覆略
    為：後方車輛高速行駛中，緊急煞車的話，車頭會往下壓，
    車速越快，壓的越低，當然就有可能會鑽進前車底下，進而
    導致前方車輛右側撞及電線杆而頂住，而後方車輛繼續前進
    中，故把前方車輛尾部抬高，前方車輛方會轉了180度。
四、得心證之理由：除引用第一審判決理由所載外，並補充如下
    ：
  (一)被上訴人所駕車輛因本件車禍之發生，導致其車尾保險桿明
    顯被撞脫離（其離地約高51公分）；車後備胎底座嵌板凹陷
    ；車左後懸吊（拖曳臂）損壞；左後下支臂被撞脫落，其離
    地高約23-57公分，此有照片與維修明細表可稽（分見原審
    卷第16-21、22-24頁），並經澎湖科技大學鑑定在案（見原
    審卷第164頁）。而上訴人所駕之車輛車損在車頭正前方，
    有明顯大規模嚴重之破裂凹陷，前保險桿近中央部分有明顯
    內凹之撞擊痕跡（主要之受力方向），其離地高約39-54公
    分，亦經澎湖科技大學鑑定屬實（見原審卷第162頁）。則
    綜合上開鑑定意旨、照片及維修明細表觀之，被上訴人所駕
    車輛車尾受損部分，其高度與上訴人所駕車輛車頭受損高度
    相符，足認被上訴人係遭上訴人駕車從後撞及車尾無訛。
  (二)至上訴人雖辯稱若被上訴人係先遭上訴人從後方撞及，何以
    被上訴人車尾保險桿完好如初，可知係被上訴人先撞及燈桿
    後，再遭上訴人從後撞及云云，惟觀諸澎湖科技大學鑑定意
    見所載：「進一步而言，黃車（即上訴人，下同）車頭毀損
    〈其離地高度範圍界於24-67公分〉，主要受力位置在於前
    保險桿中央區域〈其離地高約39-54公分〉，且其引擎蓋之
    撞擊凹現有往後方擠壓突起之型態，顯示車輛在碰撞瞬間有
    推擠之現象存在，亦即兩車有速度差存在，造成碰撞後因推
    擠壓迫造成引擎蓋隆起之凹陷變形。... 再者，林車（即被
    上訴人，下同）之車尾後保險桿、後保險桿左緩衝架、後保
    險桿下飾板、後備胎底板、後輪橫樑及左右後托曳臂、左後
    輪檔泥板，均有被撞擊之痕跡，有些甚或斷裂掉落，而此毀
    損區域之離地高約界於23-57公分，顯與黃車車頭之毀損高
    度相當。故由兩車受損區域之高度相近，林車車尾受損，且
    黃車車損在前，以及兩車可能存在速度差之事實可知，黃車
    追撞林車之可能性相當高。再者，為再進一步確認，林車被
    黃車追撞之位置，是發生在林車碰撞路邊燈桿之前或碰撞燈
    桿之後的疑問？補充說明如下：『因林車碰撞右前方燈桿後
    ，其車體有明顯擺尾旋轉約180度之現象，而在林車以其右
    前車頭近右輪處碰撞燈桿瞬間，車體受有一側向力（即燈桿
    之反作用力）造成車身之旋轉（順時針方向），在車身依順
    時針方向旋轉之過程中，汽車右前角落由接近車道右側（路
    邊）一直往車道中央靠近，如圖二所示，表示林車在撞擊路
    邊燈桿後，就行車方向而言，車頭之正面在後而車尾在前（
    擺尾狀態），是故黃車不可能撞及林車之車尾，故而得知，
    黃車追撞林車之時機，乃是在於林車撞擊路邊燈桿之前所發
    生者。』」等語（見原審卷第164-167頁），綜觀上開鑑定
    意見，係依循物理動能原理與兩車車損狀況所為之精確判斷
    ，並無任何矛盾之處。再者，被上訴人所駕車輛車尾受損處
    ，其高度與上訴人所駕車輛車頭受損處相近，已如前述，而
    車輛於行進中煞車，車頭會因物理動能關係而向下沈，此為
    本院依職務所知悉之事項，再綜合澎湖科技大學上開之鑑定
    意見，上訴人所駕車輛車頭直接撞入被上訴人所駕車輛之尾
    部，而車尾較高處，以肉眼觀之並無受損之處，尚與常情相
    合，可知澎湖科技大學之鑑定並無矛盾或不符邏輯之處，上
    訴人徒憑一己之見，任意指摘上開鑑定意見，且未舉證以實
    其說，要難採信。
  (三)又上訴人以澎湖科技大學鑑定意見有出現「但無法鑽入車底
    」等字眼（見原審卷第167頁），與被上訴人陳述上訴人所
    駕車輛有鑽入被上訴人車底不符，用以抗辯澎湖科技大學鑑
    定內容不實云云，然被上訴人陳稱上訴人所駕車輛鑽入其所
    駕車輛車底，僅就車禍發生經過及其後車損狀態所為之陳述
    ，且澎湖科技大學鑑定時，其已有兩造車輛所有之受損照片
    及現場照片、現場圖等資料，足認澎湖科技大學鑑定時，已
    斟酌全部事證為鑑定，上訴人以此為抗辯，顯屬無稽。
五、綜上，被上訴人依侵權行為之法律關係，請求上訴人給付20
    3,981元，為有理由，應予准許。是原審為上訴人敗訴之判
    決，並依職權宣告假執行，於法並無違誤。上訴意旨指摘原
    判決不當，求予廢棄改判，為無理由，應予駁回其上訴。
六、本件事證已臻明確，兩造其餘攻擊防禦方法及舉證，無礙勝
    負判斷，爰不一一論列，併此敘明。
據上論結，本件上訴為無理由，依民事訴訟法第436條之1第3項
、第449條第1項、第78條，判決如主文。
中    華    民    國    98    年     7    月    10    日
                        臺灣花蓮地方法院民事庭
                          審判長法  官  湯文章
                                法  官  陳雅敏
                                法  官  劉柏駿
以上正本係照原本作成。
不得上訴。
中    華    民    國    98    年     7    月    10    日
                            法院書記官  蔡芬芳


司法院資訊處製作；財團法人民間司法改革基金會備份。
